臺灣雲林地方法院民事裁定　　　　　　100年度監宣字第117號
聲　請　人　曾慶河
相　對　人　賴鴛鴦
關　係　人　曾紹銘
上列聲請人聲請監護宣告事件，本院裁定如下：
    主    文
宣告賴鴛鴦（女、民國○○年○○月○○日生、國民身分證統一編號：
Ｚ000000000號）為受監護宣告之人。
選定曾慶河（男、民國○○年○○月○○日生、國民身分證統一編號：
Ｚ000000000號）為受監護宣告人之監護人。
指定曾紹銘（男、民國○○年○○月○○日生、國民身分證統一編號：
Ｚ000000000號）為會同開具財產清冊之人。
聲請費用新臺幣壹仟元由受監護宣告之人負擔。
    理    由
一、聲請意旨略以：聲請人曾慶河為相對人之配偶，關係人石忠
    勇則為相對人之子。相對人於民國（下同）100 年06月04日
    起因缺氧性腦病變、頸椎脊髓傷害、四肢癱瘓，雖送醫診治
    但不見起色，近日甚且已因精神障礙或其他心智缺陷，致不
    能為意思表示或受意思表示，或不能辨識意思表示之效果，
    有診斷證明書、身心障礙手冊等件影本可證。爰依民法第14
    條第1 項、民事訴訟法第597 條第1 項之規定，聲請對其為
    監護之宣告，並依民法第1111條之規定，指定聲請人為相對
    人之監護人，暨指定關係人曾紹銘為會同開具財產清冊之人
    ，且命相對人之監護人及會同開具財產清冊之人於監護開始
    後2 個月內開具財產清冊陳報鈞院等語。
二、按對於因精神障礙或其他心智缺陷，致不能為意思表示或受
    意思表示，或不能辨識其意思表示之效果者，法院得因本人
    、配偶、四親等內之親屬、最近一年有同居事實之其他親屬
    、檢察官、主管機關或社會福利機構之聲請，為監護之宣告
    。受監護宣告之人應置監護人；法院為監護之宣告時，應依
    職權就配偶、四親等內之親屬、最近一年有同居事實之其他
    親屬、主管機關、社會福利機構或其他適當之人選定一人或
    數人為監護人，並同時指定會同開具財產清冊之人。法院為
    前項選定及指定前，得命主管機關或社會福利機構進行訪視
    ，提出調查報告及建議。監護之聲請人或利害關係人亦得提
    出相關資料或證據，供法院斟酌。法院選定監護人時，應依
    受監護宣告之人之最佳利益，優先考量受監護宣告之人之意
    見，審酌一切情狀，並注意下列事項：(一)受監護宣告之人之
    身心狀態與生活及財產狀況。(二)受監護宣告之人與其配偶、
    子女或其他共同生活之人間之情感狀況。(三)監護人之職業、
    經歷、意見及其與受監護宣告之人之利害關係。(四)法人為監
    護人時，其事業之種類與內容，法人及其代表人與受監護宣
    告之人之利害關係，民法第14條第1 項、第1110條、第1111
    條、第1111條之1 分別定有明文。
三、經查，聲請人上開主張，業據其提出戶籍謄本、財團法人彰
    化基督教醫院雲林分院診斷證明書影本、身心障礙手冊影本
    、親屬系統表等件為證，且相對人經本院法官在鑑定人即天
    主教若瑟醫院醫師詹智堯前呼喚其姓名均無反應，並經鑑定
    人詹智堯醫師鑑定稱：個案於今年6 月份上吊自殺，缺氧腦
    病變，目前呈現臥床，對叫喚無任何的反應，無眼神接觸，
    也無法回答問題，無法配合指示動作，上肢呈捲屈反應，下
    肢呈僵硬，無法用動作表示其意思，個案已達因精神障礙或
    其他心智缺陷，致不能為意思表示或受意思表示，或不能辨
    識其意思表示之效果等語，有鑑定筆錄在卷可稽，堪信聲請
    人之主張屬實。本院審酌上情，認為相對人已呈現重度智能
    及言語障礙狀態，而無法表達其內心意思，日常生活起居均
    須他人協助照護，已達不能為意思表示或受意思表示，或不
    能辨識其意思表示效果之情狀，故聲請人聲請對相對人為監
    護之宣告為有理由，應予准許。
四、次查，聲請人曾慶河為受監護宣告人之配偶，尚有子女曾紹
    銘、曾紹宗、曾惠珍等人，有戶籍謄本、親屬系統表等件附
    卷可參。本院審酌上情，並考量聲請人曾慶河為受監護宣告
    人之配偶，並有意願擔任受監護宣告人之監護人，雖受監護
    宣告人目前係由其子負責照顧，但係由聲請人負責支付受監
    護宣告人之生活費用，而其他親屬亦同意聲請人擔任受監護
    宣告人之監護人，有同意書在卷可按等情狀，認聲請人曾慶
    河應有監護受監護宣告人之能力，並適於任之，是由聲請人
    曾慶河任監護人，符合受監護宣告人之最佳利益，爰依民法
    第1111條第1 項之規定，選定聲請人曾慶河為受監護宣告人
    賴鴛鴦之監護人。另本院參酌關係人曾紹銘為受監護宣告人
    賴鴛鴦之長子，且有擔任會同開具財產清冊之人之意願，其
    他親屬亦同意由其擔任會同開具財產清冊之人，有同意書在
    卷可查，爰依上揭規定，指定關係人曾紹銘為會同開具財產
    清冊之人。
五、依民事訴訟法第608條第1項，裁定如主文。
中    華    民    國  100     年    12    月    8     日
                       家事法庭 法  官  潘雅惠
正本係照原本作成。
如不服本裁定關於選定監護人及指定會同開具財產清冊之人等部
分，應於送達後十日內向本院提出抗告狀，並繳納抗告費新臺幣
1,000 元；其餘關於宣告監護之部分，不得抗告。
中    華    民    國  100     年    12    月    8     日
                                書記官  陳美華
附錄：
民法第1099條第1項：
監護開始時，監護人對於受監護人之財產，應依規定會同遺囑指
定、當地直轄市、縣（市）政府指派或法院指定之人，於二個月
內開具財產清冊，並陳報法院。